【裁判字號】    92,交上訴,98
【裁判日期】    920620
【裁判案由】    過失致死
【裁判全文】
臺灣高等法院刑事判決                            九十二年度交上訴字第九八號
    上  訴  人
    即  被  告  甲○○
    選任辯護人  廖大鵬律師
右上訴人因過失致人於死案件，不服臺灣板橋地方法院九十二年度交訴字第一八號，
中華民國九十二年四月九日第一審判決（起訴案號：臺灣板橋地方法院檢察署九十一
年度偵字第二一七三二號），提起上訴，本院判決如左：
    主  文
原判決撤銷。
甲○○從事業務之人，因業務上之過失致人於死，處有期徒刑壹年陸月，緩刑貳年。
    事  實
一、甲○○係職業曳引車司機，為從事業務之人，於民國九十一年十月一日上午七時
    許，駕駛車牌號碼二Ｊ─四九二號曳引車，沿臺北縣鶯歌鎮○○街往中山路方向
    ，行駛至臺北縣鶯歌鎮○○街十九號前時，應注意車輛行駛時，駕駛人應注意車
    前狀況，並隨時採取必要之安全措施，且車輛在雙向二車道行駛時，在劃有分向
    限制線（即雙黃線）之路段，不得駛入來車之車道內，而依當時情形又無不能注
    意之情事，竟疏未注意及此，仍違規跨越雙黃線至對向車道行進，適有疏未注意
    車前狀況之許加溶（七十八年九月生）騎乘腳踏車，由對向車道亦行經前開路段
    之上學途中，不慎先與同向車道之前方林蔓妮（七十九年五月生）所騎乘腳踏車
    發生擦撞，以致重心不穩而往左傾倒之際，造成許加溶人車倒地後，隨即又遭甲
    ○○所駕駛之前開曳引車左後車輪輾過頭部，並因鈍挫性顱骨碎裂而當場死亡。
    甲○○於肇事後未被有偵查犯罪職務之公務員發覺前，向前往現場處理之警員當
    場承認為肇事人，而接受裁判。
二、案經臺北縣政府警察局三峽分局報請臺灣板橋地方法院檢察署檢察官偵查起訴。
    理  由
一、訊據被告甲○○對於右揭時地駕車輾過被害人許加溶之事實供承不諱，惟矢口否
    認有何過失犯行，辯稱：該處道路甚窄，路旁又停了很多車，其超越雙黃線是不
    得已的。該日二位學生在對向車道騎腳踏車，並互相踢玩，其中一位學生被踢倒
    跌在路中，其來不及煞車，始發生本件車禍云云。惟查：
（一）被告駕駛曳引車肇事之事實，業據其於警訊及偵查中供認屬實，並經證人林蔓
      妮於警訊時證稱：「我騎自行車由中山高架往國華路右轉下坡，走至肇事地點
      ：：：我聽到許加溶在後面喊我，後來許員速度很快，從我後面追撞我，我立
      即向右倒地，許員就往左倒地，我起身後，回頭時一部大貨車已行過許員倒臥
      處往前行駛約四、五公尺，許員右手動了下就沒再動了」（見偵查卷第五頁反
      面），於偵查中證稱：「我經過那地方騎腳踏車，許加溶騎腳踏車車速很快，
      從右前方撞到我的左後側，她往左邊倒下去，我從右邊倒下去：：：跌倒後爬
      起來已看到車從許加溶旁邊過去，有一段距離才停下，之前有聽到許加溶大叫
      一聲，我有過去看許加溶，她有流血，也有肉被擠出來」（見相驗卷第三九頁
      反面），於原審稱：「我和許加溶沒有相約，也沒有在玩，許加溶從斜坡下來
      速度很快就撞到我，她就往外側倒下，我往內側倒下，我看到她被一台車輾過
      」等情（見原審卷第十六頁），復有道路交通事故調查報告表（見相驗卷第九
      至十一頁）、談話紀錄表（見相驗卷第八頁）、道路交通事故補充資料表（見
      相驗卷第十二頁）及現場照片（見相驗卷第二二至三七頁）在卷可稽。而被害
      人許加溶因鈍挫性顱骨碎裂而死亡，亦經檢察官督同檢驗員相驗屬實，製有勘
      驗筆錄（見相驗卷第三八頁）、相驗屍體證明書（見相驗卷第四三頁）及驗斷
      書（見相驗卷第四四至四八頁）附卷可憑。
（二）按駕駛人應注意車前狀況，並隨時採取必要安全措施；汽車在雙向二車道行駛
      時，在劃有分向限制線（即雙黃線）之路段，不得駛入來車之車道內，道路交
      通安全規則第九十四條第三項及第九十七條第二款分別定有明文。被告既領有
      職業聯結車之駕駛執照，經其供明在卷（見偵查卷第四頁），並有該駕駛執照
      影本足參（見偵查卷第十七頁），其駕車自應注意上述道路交通安全規定。且
      其供承：當時路況良好，視距正常（見偵查卷第三頁反面），依當時之情形，
      顯無不能注意之情事。然被告竟疏未注意及此，以致違規跨越雙黃線至對向車
      道行進，經證人林蔓妮於警訊中證述：「大貨車之車頭已從光明路右轉至國華
      路，車輪有稍微壓在線上，車身前端已進入對向車道」（見偵查卷第五頁反面
      ），證人詹志偉亦稱：「我騎乘自行車，由鶯歌至中山高架右轉國華路方向，
      行進中我由左側超車過林蔓妮，當時我的方向是：：：還在交岔路口起點位置
      ，見左邊路口有一部大貨車從光明路右轉國華路，車頭已向國華路，輪壓在雙
      黃線」（見相驗卷第八頁），均指被告車輪已壓在雙黃線上，而車身已進入逆
      向車道，復對照卷附道路交通事故調查報告表及現場照片，被害人許加溶倒臥
      之位置在雙黃線上，且被告曳引車之輪胎痕已逾雙黃線，可見被告確有跨越雙
      黃線之行為。又被告自承於距離事發地點前之十公尺左右，即發現被害人許加
      溶騎腳踏車由對向車道行駛而來之情形（見本院卷第十六頁），且於偵查中供
      述前方為上坡路段，上坡前有加速（見相驗卷第四十頁反面），此與證人林蔓
      妮所證：被告行車前方是坡道，車速有點快等情相符（見相驗卷第四十頁），
      則其有明顯有違規越線行駛及未注意車前狀況而加速上坡致煞車不及致輾過被
      害人許加溶之過失行為甚明，且被告於偵查中亦自承：「我自認有過失」等語
      （見相驗卷第四一頁）。至被告嗣於本院所稱：其尚未加速上坡，車速不快，
      只是準備加速云云（見本院卷第十七頁），不過事後畏罪之詞，不足採信。又
      其提出肇事現場附近便利商店拍攝之錄影帶證明：當時其係沿國華街往中山路
      方向行進，並非在光明街右轉國華街（見原審卷第二五頁、本院卷第五九頁）
      ，且並無超速之情形云云（見本院卷第六十頁），徵諸道路交通事故調查報告
      表，肇事地點已在國華路直行往中山路方向，且被告自承加速上坡，已如前述
      ，是其上開過失情節已至屬明確。另卷附被告車輛行車紀錄紙分析報告書（見
      偵查卷第五六至五七頁），被告認並非肇事當日之行車紀錄（見本院卷第六十
      頁），惟已無礙被告上開過失事實之認定。
（三）綜上所述，被告之行為顯有過失，復與被害人許加溶之死亡結果間，具有相當
      因果關係，所為過失致人於死犯行堪以認定。
二、被告係以駕駛為業，而駕駛曳引車肇事，核係犯刑法第二百七十六條第二項之業
    務過失致人於死罪。又被告於肇事後，於該日上午七時八分許及十分許即撥打電
    話報警，有其電話通聯紀錄可參（見本院卷第三八頁），並經其於警訊時供述在
    卷（見偵查卷第四頁），雖於電話中並未言明係其肇事，亦經其陳述在案（見本
    院卷第十九頁），然其留於現場，並於警員到場處理時，當場承認係肇事人，經
    載明於警局自首調查表（見相驗卷第十三頁），自屬已於犯罪未發覺前自首而接
    受裁判，應依刑法第六十二條前段之規定減輕其刑。雖被害人家屬乙○○○稱：
    另亦有他人報案，但警員到場時既尚不知肇事者姓名，被告當場承認即已合於自
    首要件。
三、原審認被告所犯罪證明確，予以論罪科刑，固非無見。惟查：（一）原審認被告
    駕車應注意車前狀況，並隨時採取必要安全措施，此乃規定在道路交通安全規則
    第九十四條第三項，原判決誤為引用同規則第九十三條第三項，尚有未洽。（二
    ）原審未適用自首之規定，減輕其刑，亦有未合。（三）被告於本件雖有過失，
    然被害人許加溶騎乘腳路車快速下坡，先與證人林蔓妮擦撞而倒地，本身亦與有
    過失；且被告於原審判決後，已於九十二年四月二十四日與被害人許加溶之家屬
    達成和解，賠償損害新台幣二百六十五萬元，有調解書影本在卷可參（見本院卷
    第四十頁），均為原審量刑時所未審酌。被告上訴，否認過失犯行，雖無理由，
    惟請求從輕量處，則有理由，且原判決另有可議之處，自應由本院予以撤銷改判
    。爰審酌被告過失之程度、所生之危害及及犯後態度等一切情狀，量處如主文所
    示之刑。又被告前未曾受有期徒刑以上刑之宣告，有本院被告全國前案紀錄表及
    臺灣高等法院檢察署刑案紀錄簡覆表在卷可稽，犯後已賠償被害人家屬，且本身
    尚有三名子女待其撫養，有戶口名簿影本足憑（見本院卷第四二頁），經此論罪
    科刑教訓，應知警惕，當無再犯之虞，併予宣告緩刑二年，以啟自新。
據上論斷，應依刑事訴訟法第三百六十九條第一項前段、第三百六十四條、第二百九
十九條第一項前段、刑法第二百七十六條第二項、第六十二條前段、第七十四條第一
款、罰金罰鍰提高標準條例第一條前段，判決如主文。
本案經檢察官郭弘佑到庭執行職務。
中      華      民      國    九十二    年      六      月     二十     日
                              臺灣高等法院交通法庭
                                  審判長法  官  楊  照  男
                                        法  官  陳  炳  彰
                                        法  官  王  詠  寰
右正本證明與原本無異。
如不服本判決，應於收受送達後十日內向本院提出上訴書狀，其未敘述上訴之理由者
並得於提起上訴後十日內向本院補提理由書（均須按他造當事人之人數附繕本）。
                                        書記官  駱  麗  君
中      華      民      國    九十二    年      六      月     二十     日
附錄本案論罪科刑法條
刑法第二百七十六條
因過失致人於死者，處二年以下有期徒刑、拘役或二千元以下罰金。
從事業務之人，因業務上之過失犯前項之罪者，處五年以下有期徒刑或拘役，得併科
三千元以下罰金。


司法院資訊處製作；財團法人民間司法改革基金會備份。
